【裁判字號】    89,易,1178
【裁判日期】    890613
【裁判案由】    竊盜
【裁判全文】
臺灣臺南地方法院刑事判決                        八十九年度易字第一一七八號
    公  訴  人  臺灣台南地方法院檢察署檢察官
    被      告  丙○○
右列被告因竊盜案件，經檢察官提起公訴（八十九年度偵字第二八六一號），本院判
決如左：
    主  文
丙○○無罪。
    理  由
一、公訴意旨略以：丙○○基於概括犯意，意圖為自己不法所有，先後於(1)民國（下
    同）八十八年九月十一日上午十一時許，以客觀上足生危險性之不明凶器撬開車
    門乙○○所有之車號自小客車車門，竊取其中之駕駛執照、私章、國民身份證等
    物；(2)八十八年十二月中旬，侵入甲○○所有之台南市○○區○○路五段一四四
    巷十八號地下室撬開其所有之自小客車，竊取機車車駕駛執照及新台幣︵下同︶
    五十元之零錢，(3)八十八年一月間，某日晚上侵入丁○○所居住之台南市○○街
    八十四巷十二號三樓之四房間，竊取國民身份證及價值約二萬多元之金飾及藍寶
    石一個。於八十九年二月十五日上午十時四十分，經警為搜索丙○○位於台南縣
    歸仁鄉○○○街二十三號之住處，扣得乙○○、甲○○及丁○○三人所有之證件
    、私章。因認其涉有刑法第三百二十條、第三百二十一條第一款、第三款之罪嫌
    。
二、按犯罪事實應依證據認定之，無證據不得推定其犯罪事實；又不能證明被告犯罪
    者，即應諭知無罪之判決，刑事訴訟法第一百五十四條、第三百零一條第一項分
    別定有明文。
三、本件公訴人認被告丙○○涉有竊盜罪嫌，無非以被害人失竊的身分證印章等物係
    在被告住處查獲，且被告辯稱該證件印章係訴外人王勇棠所交付一節為王勇棠否
    認而不可採等資為依據。
四、訊據被告丙○○堅決否認有右揭犯行，辯稱：伊為傢俱搬運工，本件被害人等的
    證件、印章等物是在八十九年二月十三日夜間在仁德鄉○○路「家美傢俱行」前
    停車場與「都會風情ＫＴＶ」停車場交界處檢到的，檢到時該批證件、印章係以
    包檳榔的小塑膠袋包在一起，伊未行竊等語。經查：
  (1)按事實之認定應憑證據，如未能發現相當證據，或證據不足以證明，自不能以推
    測或擬制的方法，以為裁判之基礎，最高法院四十年台上字第八六號著有判例可
    資參照。本件被害人的證件及一些財物分別於事實欄所載的時間、地點遭人竊取
    ，固經被害人於警訊及偵查中指陳屬實，惟被害人並未指出目睹何人行竊，或曾
    目睹行竊者的任何特徵，以供與被告進行比對，除有其他更明確的證據（如錄影
    帶、指紋或作案工具）可供辨認，或據以推論，尚不能僅以失竊物品在被告住處
    起出的事實即遽論被告為行竊者。蓋被告持有失竊物品的事實，應視其取得之原
    因係原始取得或繼受取得而分別論以侵占遺失物罪或收受贓物罪，依前開判例意
    旨，除非有更積極證據，尚難僅以持有失竊物之事實即推論竊盜罪責。
  (2)復按認定犯罪事實應依證據，為刑事訴訟法所明定，故被告否認犯罪事實所持之
    辯解，縱屬不能成立，仍非有積極證據足以證明其犯罪行為，不能遽為有罪之認
    定，最高法院三十年上字第一八三一號亦有判例可供參酌。被告於警訊中固辯稱
    伊住處查獲他人失竊的證件及印章係王勇棠交付用以抵債，俟經王勇棠於偵查中
    否認，被告謂查獲的證件、印章係王勇棠交付云云固不可採，依上判例意旨，除
    非有被告竊取被害人的更明確證據，自難遽論被告竊盜罪責。
  (3)末查，公訴意旨指被告持不明兇器撬開他人的小客車車門或住處房間行竊，惟行
    竊所持物品既屬不明，是否足以傷人而屬具危險性的兇器，自難以推測之詞輕率
    論定！況在被告住處僅查獲被害人失竊的證件及印章，並未查扣可供行竊用的兇
    器，亦不得僅憑被害人陳述失竊時的現場狀況，即全盤推論係被告所為，否則即
    有違刑事訴訟法第一百五十四條的證據裁判原則。
五、據上所陳，本件依調查所得證據尚不足以證明被告確有加重竊盜犯行，此外復查
    無其他積極證據足資證明被告有加重竊盜行為，不能證明被告犯罪，自應為無罪
    之諭知。
據上論斷，應依刑事訴訟法第三百零一條第一項，判決如主文。
中      華      民      國      八十九      年      六    月    十三    日
                              臺灣臺南地方法院刑事第一庭
                                  法  官  陳振謙
右正本證明與原本無異
如不服本判決應於送達後十日內向本院提出上訴狀
                                  書記官  陳南山
中      華      民      國      八十九      年      六    月    十三    日


司法院資訊處製作；財團法人民間司法改革基金會備份。
